臺灣高等法院高雄分院刑事判決　　　　　　　　　九十二年度上易字第一四五一號
　　上　訴　人　臺灣高雄地方法院檢察署檢察官
　　上　訴　人
　　即　被　告　甲○○
　　　　　　　　乙○○○
右上訴人因被告違反著作權法案件，不服臺灣高雄地方法院九十二年度易字第一七四
七號中華民國九十二年八月二十九日第一審判決（起訴案號：臺灣高雄地方法院檢察
署九十二年度偵字第一二九九三號），提起上訴，本院判決如左：
      主  文
原判決撤銷。
甲○○、乙○○○共同以明知為侵害著作權之物，意圖營利而交付之方法侵害他人之
著作權，各處有期徒刑貳月。如易科罰金，均以參佰元折算壹日。均緩刑貳年。
      事  實
一乙○○○、甲○○係夫妻關係，乙○○○為名義上負責人，與甲○○共同經營設在
  高雄市○○區○○路三六九號之「欣泰電器行」，二人均明知「思念你」、「夢中
  情」、「茫茫到深更」、「偷偷愛著你」、「牽手出頭天」、「愛你這呢深」、「
  誰人甲我比」、「遲來的愛」等八首音樂著作詞曲原屬於劉明瑞與他人共同創作，
  已由劉明瑞於民國九十二年一月一日讓與其擁有之音樂著作財產權予金將科技文化
  事業有限公司（下稱金將公司）；「愛情切啦」、「情夢」、「真情」、「拒絕往
  來」、「多情多怨嘆」、「愛情看透透」、「阿莎力」、「昨瞑的雨」、「再會吧
  憂愁」、「請你相信我」、「請你講清楚」、「不願愛情甲人分」等十二首音樂著
  作詞曲，原屬於張為杰（筆名：羅安）所單獨或與他人共同創作之詞曲、或歌詞、
  曲譜等音樂著作，已由張為杰於九十年三月三十日各讓與其擁有之音樂著作財產權
  應有部分二分之一予連金城，並由連金城於九十一年二月二十六日專屬授權予金將
  公司得以重製及得再授權他人重製之權利，而不詳製造廠商生產販賣之電腦光碟點
  唱伴唱機所隨機附送之視聽光碟片VCD（即俗稱之大補帖）及點歌本，其中如上所
  示之歌詞、曲譜音樂著作，則係不詳姓名之人未經著作財產權人之同意或授權，所
  擅自重製，再配以影像、畫面而附著於媒介物之視聽著作，為屬侵害音樂著作權之
  物。乙○○○、甲○○竟基於意圖營利之犯意聯絡，於九十二年一月十六日，將「
  哥利達ＣＭＰ５０００點歌機」一台，連同遙控器及AV端子線等配備及點歌本，以
  新臺幣（下同）一萬二千元之價格販售予金將公司委託之蒐證人員謝岱浚而查獲，
  以此方式侵害金將公司上開音樂著作權。
二案經金將公司訴請臺灣高雄地方法院檢察署檢察官偵查後聲請簡易判決處刑，然經
  原審法院認為不宜以簡易判決處刑而改依通常程序審理。
      理  由
一右揭事實，業據被告甲○○、乙○○○坦承不諱（見本院卷第一六四頁），且被告
  乙○○○係設於高雄市○○區○○路三號欣泰電器行負責人，其配偶即為被告甲○
  ○一節，有營業登記資料公示查詢、個人基本資料查詢結果各一紙在卷可稽（見發
  查卷第一二九頁、見他字卷第十七頁）。又被告甲○○確於九十二年一月十六日在
  欣泰電器行，將「哥利達ＣＭＰ５０００點歌機」一台，連同遙控器及AV端子線等
  配備及點歌本，以一萬二千元之價格販售與金將公司委託之蒐證人員謝岱浚，被告
  乙○○○則當場開立發票一節，亦有被告甲○○、乙○○○不爭執其真正之蒐證錄
  音帶譯文、上開點歌機暨光碟、搖控器、AV端子線等配備及點歌本照片、發票等附
  卷可憑（見他字卷第十頁至第十六頁、發查卷第六十頁至七十五頁、第八十六頁、
  本院卷第八十頁至第八十一頁），足認被告甲○○、乙○○○二人確於右揭時地，
  意圖營利而銷售交付上開點歌機暨光碟、搖控器、AV端子線與蒐證人謝岱浚無訛。
  又扣案之光碟於系爭點唱機上播放時可出現詞曲音樂著作權人之詞曲，於他機台播
  放則僅有背景，並無出現詞曲音樂著作，如未放入扣案光碟則不能點選歌曲一節，
  業於偵查中勘驗明確（見他字卷第二十頁），且被告甲○○於偵查中亦自承：於銷
  售系爭點歌機暨光碟時，確表示無版權之歌曲有一萬多首等語（見同上卷第十二頁
  、第二十一頁、第二十六頁反面），另上開光碟點唱機及所附之保證卡（見發查卷
  第八十七頁），暨系爭扣案之視聽光碟片，俱無任何足以表徵製造廠商名稱或營業
  所在地之文字記載，此有該光碟片及由告訴人購買之點唱機可憑。則該點唱機及扣
  案之視聽光碟片，應屬不詳之製造廠商所生產販賣之物。該視聽光碟片即俗稱之大
  補帖，其內所重製上開所示之音樂著作，並無證據證明已取得金將公司或原著作財
  產權人之授權或同意，顯係不詳姓名之人未經著作財產權人之同意或授權，所擅自
  重製，再配以影像、畫面而附著於媒介物之視聽著作，為屬侵害音樂著作權之物。
  被告二人以販賣電器產品為業，依該點唱機、保證書及光碟片，均無表徵製造廠商
  名稱或營業所在地之文字記載之情形，亦明知該光碟片為屬侵害著作權之物。而於
  販賣點唱機時交付上開光碟，自有營利意圖。因上開點唱機本身（主機）並無播映
  歌曲之功能，已如前述，則購買點唱機應附視聽光碟片，乃屬買賣之目的所當然。
  而其中「思念你」、「夢中情」、「茫茫到深更」、「偷偷愛著你」、「牽手出頭
  天」、「愛你這呢深」、「誰人甲我比」、「遲來的愛」等八首音樂著作詞曲原屬
  於劉明瑞與他人共同創作，已由劉明瑞於九十二年一月一日讓與其擁有之音樂著作
  財產權予金將公司；另「愛情切啦」、「情夢」、「真情」、「拒絕往來」、「多
  情多怨嘆」、「愛情看透透」、「阿莎力」、「昨瞑的雨」、「再會吧憂愁」、「
  請你相信我」、「請你講清楚」、「不願愛情甲人分」等十二首音樂著作詞曲，原
  屬於張為杰（筆名：羅安）所單獨或與他人共同創作之詞曲、或歌詞、曲譜等音樂
  著作，已由張為杰於九十年三月三十日各讓與其擁有之音樂著作財產權應有部分二
  分之一予連金城，並由連金城於九十一年二月二十六日專屬授權予金將公司得以重
  製及得再授權他人重製之權利一節，亦有著作權讓與合約書一份、授權書三份、系
  爭音樂著作遭侵害之客體、張為杰、劉明瑞應有部分及原始著作證明文件各一份、
  中華音樂著作權人聯合總會函一份等影本在卷可佐（見發查卷第十五頁至第二十六
  頁、第五十八頁至第五十九頁、第八十八頁至第一二八頁），此外，著作權人張為
  杰於臺灣高等法院九十二年度上易字第二三七八號違反著作權法案件審理時結證稱
  ：詞曲之著作權是伊與老闆連金城合作，後來伊等加入工會，就共享智慧財產，伊
  就授權他去取締盜版，伊的權利只能授權他，不能再授權他人，‧伊同意連金城可
  以把他那一部分權利，再轉讓給別人等語（見本院卷第一一五頁至第一一六頁），
  則上開音樂著作財產權依著作權法第九十條第二項立法意旨及第三十七條第四項之
  規定，即得由金將公司本於著作財產權人之地位行使。是以，被告甲○○、乙○○
  ○自白明知銷售交付系爭點歌機所附之光碟，乃為侵害他人音樂著作權之物，仍意
  圖營利而出售與謝岱浚等情，與事實相符，自堪採為其等有罪認定之證據。本件事
  證已臻明確，被告甲○○、乙○○○之犯行均堪以認定。
二按著作權法所處罰之重製，係指以印刷、複印錄音、錄影、攝影、筆錄或其他方法
  直接、間接、永久或暫時之重複製作而言（著作權法第三條第一項第五款前段規定
  ），則不論以何方法使原著作直接或間接、永久或暫時重現者，均係重製，是以，
  本件光碟片得於系爭點唱機上重現詞曲音樂著作，而所重現之詞曲著作均與原音樂
  著作權相同，此亦有告訴人提出之播放實況照片八張附卷可按（發查卷第八十二頁
  至第八十五頁），參諸前揭說明，已屬重製行為，縱令於其他機台無法展現，亦不
  影響於系爭伴唱機台上可重現音樂著作之重製行為。又被告二人行為後，著作權法
  已於九十二年七月九日修正公布，同月十一日生效。關於販賣盜版光碟片之行為，
  修正後著作權法第九十一條之一第三項規定之法定本刑為「三年以下有期徒刑、拘
  役、或併科新臺幣一百五十萬元以下罰金」，修正前著作權法第九十三條第三款規
  定之法定本刑為「二年以下有期徒刑，得併科新臺幣十萬元以下罰金」。比較新舊
  法，應適用有利於被告二人之行為時法。又按明知為侵害著作權之物意圖營利而交
  付者，視為侵害著作權，行為時著作權法第八十七條第二款明文規定。被告二人以
  明知為侵害著作權之物，意圖營利而交付之方法侵害他人之著作權，核其等所為，
  均係犯修正前著作權法第九十三條第三款之罪。被告甲○○與乙○○○間，就上開
  犯行間，有犯意聯絡及行為分擔，為共同正犯。被告二人意圖散布而陳列之低度行
  為，應為其意圖營利而交付之高度行為所吸收，不另論罪。其一販賣而交付前揭點
  歌機及光碟片之行為，同時侵害張為杰、連金城、劉明瑞著作財產權之如事實欄所
  列二十首音樂著作，觸犯構成要件相同之罪名，為同種想像競合犯，應依刑法第五
  十五條之規定從一重處斷。
三原審予以論罪科刑，固非無見，惟查：原審認定張為杰所有之「愛情切啦」等十二
  首音樂著作，僅讓與連金城二分之一，受讓人連金城並無單獨行使該等著作權之權
  利，由連金城授權與告訴人取締非法重製部分不生效力，乃與張為杰上開證述相違
  ，自有未洽。被告上訴意旨指摘原判決量刑過重，雖無理由；惟檢察官上訴意旨指
  摘原判決此部分不當，為有理由，自應由本院予以撤銷改判。爰審酌被告二人販賣
  點唱機附送盜版光碟片，牟取私利，助長不法盜版風氣，損害著作財產權人之合法
  權益，破壞國家形象，及其所販賣之數量僅一次、所得利益不多、犯罪動機、目的
  、手段、暨犯罪後態度等一切情狀，各量處如主文第二項所示之刑，並均諭知易科
  罰金之折算標準。又被告甲○○、乙○○○均未曾有期徒刑以上刑之宣告，經此偵
  審程序，當知警惕，應無再犯之虞，且被告二人於本院審理中已與告訴人達成和解
  ，賠償告訴人十六萬元，告訴代理人並當庭表示不再追究，本院認被告二人所判之
  刑，以暫不執行較為適當，均併予宣告緩刑二年，以啟自新。至系爭光碟片雖屬被
  告二人供犯罪所用之物，但並非違禁物，復為告訴人販入所有，自不得宣告沒收，
  附此敘明。
據上論斷，應依刑事訴訟法第三百六十九條第一項前段、第三百六十四條、第二百九
十九條第一項前段，修正前著作權法第九十三條第三款、刑法第十一條前段、第二條
第一項但書、第二十八條、第五十五條、第四十一條第一項、第七十四條第一款，罰
金罰鍰提高標準條例第二條，判決如主文。
本案經檢察官郭振昌到庭執行職務。
中      華      民      國      九十三      年     一     月     七     日
                              臺灣高等法院高雄分院刑事第六庭
                                  審判長法官  王憲義
                                        法官  范惠瑩
                                        法官  謝靜雯
右正本證明與原本無異。
不得上訴。
                                  法院書記官  廖素珍
中      華      民      國      九十三      年     一     月     七     日
附錄：本判決論罪科刑法條：
修正前著作權法第九十三條第三款：
有下列情形之一者，二年以下有期徒刑，得併科新臺幣十萬元以下罰金：
二以第八十七條各款方法之一侵害他人之著作權者。
